最高法院刑事判決　　　　　　　　　　　　　　　九十一年度台上字第二五九八號
　　上　訴　人　甲○○○○○○.
右上訴人因傷害致人於死案件，不服台灣高等法院台中分院中華民國九十一年三月五
日第二審判決（九十年度上訴字第二三二三號，起訴案號：台灣南投地方法院檢察署
九十年度偵字第二四四四號），提起上訴，本院判決如左：
    主  文
原判決關於ＳＩＳＵＨＯＮＧ　ＣＨＡＭＮＡＮ部分撤銷，發回台灣高等法院台中分
院。
    理  由
本件原判決認定上訴人甲○○○○○○○ ○○○○○○○（下稱阿三）與已判處罪刑確定之PAKHAMNO
I KAMPHON （阿芳又稱阿噴，下稱阿芳）、RASRI DAENG （下稱阿連）、SOPHROM SO
MCHIT （松全，下稱阿全）四人均為來台工作之泰國人。民國九十年七月八日下午五
時許，阿芳因不滿THUANSRI（下稱林松揚）在南投縣草屯鎮○○路一四七八號「麗華
的店」餐廳，毆打其女友POONSREE JEERAPORN（下稱吉拉潘），隨即以行動電話聯絡
上訴人，請求到場協助，上訴人再將上情告知當時正與其共同飲酒之阿連與阿全。三
人即各騎一部腳踏車趕往上開餐廳，與阿芳會合；四人會合後，阿連與阿芳先在該餐
廳外面拾取玻璃製之酒瓶及石頭後，即偕同上訴人及阿全共同進入上開餐廳，在前開
餐廳一樓樓梯旁看見林松揚後，雙方一言不合，即共同基於普通傷害之犯意聯絡，由
阿芳持石頭、阿連持酒瓶，或四人徒手共同毆打林松揚。嗣又將林松揚拉至餐廳外繼
續圍毆，致林松揚受有頭部外傷合併蜘蛛膜下出血及腦室出血、中樞神經衰竭等傷害
，經送醫急救，仍因頭部外傷、腦挫傷、顱內出血，延至九十年七月十三日晚上十一
時三十分許不治死亡等情。因而維持第一審論處上訴人共同傷害人之身體因而致人於
死罪刑之判決，並駁回上訴人在第二審之上訴。固非無見。
惟查：(一)、有罪判決書所記載之犯罪事實，為論罪科刑適用法律之基礎，凡與適用法
令有關之重要事項，必須詳加認定，明確記載，然後於理由內敘明認定犯罪事實所憑
之證據及認定之理由，始足為適用法令之依據。刑法第二百七十七條第二項前段之傷
害致人於死之罪，係因犯傷害罪之基本犯罪行為，因而發生原所不預期但得預見之死
亡加重結果；而傷害之原因與死亡之結果間並須有相當因果關係之存在，始得成立，
則此項構成要件有關之事實，自均應詳加認定明確記載，始足資為論科之依據。原判
決事實欄認定上訴人於九十年七月八日下午五時許與阿連、阿芳、阿全共同基於普通
傷害之犯意，共同圍毆林松揚，致林松揚受有頭部外傷合併蜘蛛膜下出血及腦室出血
，中樞神經衰竭等傷害，經送醫急救仍不治死亡等語。然對於上訴人於毆打被害人時
，在通常觀念上，能否預見足以引起死亡之結果，並未明確認定，詳細記載，自不足
資為論罪科刑之依據。其事實之記載，自難謂適法。(二)加重結果犯以行為人能預見其
結果之發生為要件。至所謂能預見乃指客觀情形而言，與主觀上有無預見之情形不同
，若行為人主觀上能預見該結果之發生，而其發生又不違背其本意時，則屬故意範疇
，此觀諸刑法第十四條第二項及同法第十七條規定甚明。故行為人對於被害人死亡結
果發生之預見，究係指客觀情形而言，抑或在主觀上能預見，攸關行為人應負擔者究
係傷害致人於死罪，抑或殺人罪責，自應於理由內詳予說明為此認定所憑之證據及得
心證之理由。原判決於理由內僅謂：「上訴人係正常之成年人，其對於毆擊人身體要
害之頭部，足以傷害人之身體，引起死亡之結果，亦有預見之可能」云云，而對上訴
人就被害人死亡結果發生預見，究係其主觀上能預見？抑或在客觀情形下能預見，並
未詳加說明，難謂無判決不備理由之違誤，上訴意旨執以指摘原判決違法，非無理由
，應認原判決關於上訴人部分有撤銷發回之原因。
據上論結，應依刑事訴訟法第三百九十七條、第四百零一條，判決如主文。
中      華      民      國    九十一    年      五      月      九      日
                              最高法院刑事第四庭
                                  審判長法官  紀  俊  乾
                                        法官  黃  正  興
                                        法官  劉  介  民
                                        法官  陳  東  誥
                                        法官  張  春  福
      右正本證明與原本無異
                                              書  記  官
中      華      民      國    九十一    年      五      月     十四     日
